【裁判字號】    98,交抗,768
【裁判日期】    980323
【裁判案由】    違反道路交通管理處罰條例
【裁判全文】
臺灣高等法院交通事件裁定             98年度交抗字第768號
抗  告  人
即受處分人  甲○○
上列抗告人因違反道路交通管理處罰條例案件，不服臺灣宜蘭地
方法院，中華民國98年2月17日所為裁定（97年度交聲字第460號
），提起抗告，本院裁定如下：
    主  文
抗告駁回。
    理  由
一、按行車速度，依速限標誌或標線之規定，道路交通安全規則
    第93條定有明文。復按汽車行駛高速公路及快速公路，應依
    速限標誌指示，高速公路及快速公路交通管制規則第5條亦
    有規定。再按汽車行駛於高速公路、快速公路或設站管制之
    道路，不遵使用限制、禁止、行車管制及管理事項之管制規
    則而行車速度超過規定之最高速限或低於規定之最低速限者
    ，處汽車駕駛人新臺幣（下同）3,000元以上6,000元以下罰
    鍰，道路交通管理處罰條例第33條第1項第1款規定甚明。又
    依同法第63條第1項第1款規定，汽車駕駛人違反道路交通管
    理處罰條例第33條第1項之規定者，應記違規點數1點。
二、本件抗告人即受處分人甲○○所有車牌號碼IW-4775號自用
    小客車，於民國（下同）97年4月26日下午1時15分許，沿國
    道5 號高速公路由北往南方向行駛，行經國道5號南下50.4
    公里最高時速為每小時90公里處時，超速以時速105公里之
    速度行駛；經內政部警政署國道公路警察局第九警察隊蘇澳
    分隊警員楊騏鴻以受處分人有道路交通管理處罰條例第33條
    第1項第1款之違規行為，掣發內政部警政署國道公路警察局
    公警局交字第ZIE003380號舉發違反道路交通管理事件通知
    單予以舉發。嗣受處分人於舉發通知單上所載應到案日期（
    97 年6月20日）前之97年6月12日向原處分機關即交通部公
    路總局臺北區監理所宜蘭監理站申訴，原處分機關函請舉發
    機關調查結果，仍認受處分人有上開違規行為，乃依道路交
    通管理處罰條例第33條第1項第1款、第63條（漏載第1款）
    ，於97年12月12日以宜監字第裁43-ZIE003380號裁決書裁處
    受處分人罰鍰4,000元，並記違規點數3點。有內政部警政署
    國道公路警察局舉發違反道路交通管理事件通知單通知聯（
    公警局交字第ZIE003380號）、交通部公路總局臺北區監理
    所宜蘭監理站違反道路交通管理事件裁決書（處分案號：宜
    監字第裁43-ZIE003380號）、聲明異議狀等件在卷足憑（見
    原法院卷第2至10頁）。
三、受處分人在原法院之聲明異議意旨略以：本件超速並不是我
    開的，但是是我異議的；本案車輛為1994年之老舊車輛，排
    氣量為1300C.C.，本人未曾有車速超過90K/H的紀錄，當天
    車內亦載4人，更不可能行速會至105K/H，如此老舊車輛行
    速超過90K/H車身會晃動的很厲害，因此本人深度質疑其測
    速之準確度，其測速是否誤差值過大；願意提供車輛供人駕
    駛，看看是否超過100公里云云。惟查：
  (一)本件受處分人甲○○並不否認其所有車牌號碼IW-4775號自
    用小客車有於上揭時、地，行經該限速路段；而其當時之車
    速為105公里，復有雷達測速舉發照片一張附卷可證（見原
    法院卷第8頁）。再依雷達測速舉發照片所示，該路段限速
    90公里，受處分人所有之IW-4775號自用小客車時速竟高達
    105公里，已超出最高時速15公里；則受處分人所有之本件
    自小客車確有行車速度超過最高速限未滿20公里之違規事實
    ，堪以認定。
  (二)受處分人雖辯以：本案車輛為1994年之老舊車輛，排氣量為
    1300C.C.，本人未曾有車速超過90K/H的紀錄，當天車內亦
    載4人，更不可能行速會至105K/H，如此老舊車輛行速超過
    90K/H車身會晃動的很厲害，因此本人深度質疑其測速之準
    確度，其測速是否誤差值過大等語。然查：
    1.本件據以確認受處分人違規行為之雷射槍測速照相儀器（
      器號UX015969），業經經濟部標準檢驗局於96年8月14檢
      定合格在案，此有內政部警政署國道公路警察局第九警察
      隊於97年7月23日以公警九交字第0970972821號函影本附
      卷可稽（見原法院卷第10頁）；且執勤人員係經由測速器
      之瞄準鏡對準目標（單一車輛）扣發射板機即可精確測出
      所瞄準目標之速度，系統將攝取車輛之影像，所拍攝照片
      均輸入電腦雷射槍測速照相軟體內，行速數據、測距、車
      輛影像、十字絲、並顯示其牌照列印輸出，採證照片（照
      片中均顯示日期、時間、速限、測距、地點、雷射槍測速
      器器號）內容完整，準確度無疑等情，有內政部警政署國
      道公路警察局第九警察隊蘇澳分局舉發本件違規之彩色採
      證照片一禎在卷可證（見原法院卷第8頁）。
    2.次查，雷射測速儀器在從國外進口至國內交通警察使用之
      前，在先進國家早已使用多年，此種雷射技術與概念，早
      在美國登陸月球時即使用為計算精密登陸距離，因此較簡
      單的交通違規雷射測速，其精確度更無庸置疑。又，本件
      舉發人員本身即為國道高速公路警察局警員，執行高速公
      路交通違規稽查工作屬其重要職務之一，就儀器之操作實
      施已有相當的教育訓練，應可排除人為操作疏失之可能性
      ；故受處分人當時超速行車經員警察覺後，輔以科學儀器
      測得其違規行為，而依法掣單舉發，並無不合。且參以卷
      附之測速採證照片中，所顯示之車輛確實係受處分人所有
      之車牌號碼IW-4775號自用小客車，故本件雷射槍測速儀
      所測得之時速105公里，確係受處分人所有之上開車輛行
      車速度無疑。
    3.再者，受處分人所稱車輛為1994年之老舊車輛，如此老舊
      車輛行速超過90K/H車身會晃動的很厲害，因此不可能行
      速會至105K/H等語，並未據其提出相關資料以為佐證；此
      部分所辯，顯然僅係其臆測之詞，自難據以為其有利之認
      定。
  (三)受處分人質疑其所有之車牌號碼IW-4775號自用小客車，行
    速超過90K/H車身會晃動的很厲害，且願意提供該車輛供人
    駕駛，看看是否超過100公里云云。惟本件之雷射測速儀，
    依其偵測車速之特性及其精確性，殆無誤判之可能，勘認當
    時雷射測速儀測速測得車速105公里之對象確為受處分人駕
    駛之前揭車輛，已如上述；是究竟受處分人所有之件車輛行
    速超過90K/H車身晃動情形為何，已無調查之必要。受處分
    人一再質疑該測速器之正確性，顯係推測或事後卸責之詞，
    不足採信。至其所指該車老舊，故不可能超速等語，衡諸事
    理更無必然性，亦不足資為有利之認定。
  (四)又本條例之處罰，受舉發違反道路交通管理事件之受處罰人
    ，認為受舉發之違規行為應歸責他人者，應於舉發違反道路
    交通管理事件通知單應到案日期前，檢附相關證據及應歸責
    人相關證明文件，向處罰機關告知應歸責人，處罰機關應即
    另行通知應歸責人到案依法處理。逾期未依規定辦理者，仍
    依本條例各該違反條款規定處罰，道路交通管理處罰條例第
    85條第1項定有明文。本件異議人於接受舉發違反道路交通
    管理事件通知單後，應於舉發通知單所示之到案日期前，向
    處罰機關告知違規駕駛人。雖受處分人辯稱：當天超速的車
    子並不是她開的云云；然其並未於規定時間內告知，故本件
    以異議人為處罰對象，於法並無不合，附此敘明。
  (五)綜上所述，受處分人所辯：本件超速並不是我開的，但是是
    我異議的；本案車輛為1994年之老舊車輛，排氣量為1300C.
    C.，本人未曾有車速超過90K/H的紀錄，當天車內亦載4人，
    更不可能行速會至105K/H，如此老舊車輛行速超過90K/H車
    身會晃動的很厲害，因此本人深度質疑其測速之準確度，其
    測速是否誤差值過大；願意提供車輛供人駕駛，看看是否超
    過100公里云云，均無足採信。其所有車牌號碼IW-4775號自
    用小客車，於97年4月26日下午1時15分許，行經國道5號高
    速公路，南下50.4公里處時，有「限速90公里，經雷達（射
    ）測定行速為105公里，超速15公里」之違規事實，已堪認
    定。
四、原法院以：原處分機關認受處分人有前述違規情事，而依道
    路交通管理處罰條例第33條第1項第1款及違反道路交通管理
    事件統一裁罰基準表之規定，裁處受處分人罰緩及記點，固
    非無據；惟原處分機關未斟酌受處分人係在原舉發通知應到
    案日期前即已到案申訴，而依上開道路交通管理處罰條例第
    33條第1項第1款及違反道路交通管理事件統一裁罰基準表之
    規定，應處受處分人罰鍰3,000元，並記違規點數1點，本件
    原處分機關處罰鍰4000元及記違規點數3點，即難認為允洽
    。原法院以本件受處分人之異議雖無理由，惟原處分既有不
    當，自應將原處分撤銷，並仍認受處分人所有之前開車號確
    有超速行駛之違規行為，依前揭道路交通管理處罰條例第33
    條第1項第1款、第63條第1項第1款及違反道路交通管理事件
    統一裁罰標準之規定，就受處分人上開違規行為裁處受處分
    人罰鍰3,000元，併予記受處分人違規點數1點如原法院裁定
    主文第2項所示，以資適法。經核並無不合。
五、抗告人提起抗告，並未提出新理由、事證，仍執前詞否認違
    規，並表示願意提供車輛供人駕駛，看看是否超過100公里
    云云，為無理由；其抗告應予駁回。
六、據上論結，應依道路交通案件處理辦法第26條，刑事訴訟法
    第412條，裁定如主文。
中    華    民    國    98    年    3     月    23    日
                  刑事第三庭審判長法  官  陳博志
                                  法  官  許文章
                                  法  官  蔡聰明
以上正本證明與原本無異。
不得再抗告。
                                  書記官  陳嘉文
中    華    民    國    98    年    3     月    23    日


司法院資訊處製作；財團法人民間司法改革基金會備份。
